臺灣雲林地方法院民事判決
110年度訴字第292號
原      告  李麗秀  
訴訟代理人  胡昇寶律師
被      告  吳清煌  

上列當事人間請求返還租賃物等事件，本院於民國110年11月19
日言詞辯論終結，判決如下：
　　主　文
原告之訴駁回。
訴訟費用由原告負擔。
    事實及理由
一、原告方面:
㈠、緣被告於民國104年12月7日與原告簽訂房屋租賃契約（下稱
    系爭租約），向原告承租門牌號碼雲林縣○○鎮○○○路00
　　000號一樓房屋（下稱系爭房屋）、租期至109年11月6日止
　　。系爭租約已於上開期日因租期屆滿而消滅，然被告拒不交
    還系爭房屋，爰依民法第455條規定，請求被告返還。
㈡、又被告於系爭房屋賣菜，於每日凌晨四、五時許即擺攤叫賣
　　，嚴重影響附近居民之安寧，並佔用道路擺菜，交通受阻，
    影響行人及行車安全。而爛掉的水果、蔬菜，隨意丟棄路邊
　　，孳生蚊蟲、蒼蠅、老鼠，環境髒亂不堪，影響居民之安全
    及生活品質，致附近居民長期不堪其擾，聯署簽名向原告抗
    議，是被告已違反系爭租約第13條之約定而構成遷讓之事由
　　，原告亦因此通知被告限期搬離。
㈢、兩造租期於109年11月6日屆滿後，因被告要求因疫情影響，
    期能繼續承租至110年農曆春節過後，原告基於人情而應允
　　，並繼續收受租金，其中110年1、2月租金雖已由被告處全
    數分次收取。惟自110年3月後，被告並未按期繳納租金，僅
    於110年4月14日、4月17日、18日分別收取新台幣（下同）1
    萬元、5千元及1萬元。而原告先前已向被告言明只願出租系
    爭房屋至110年4月底，然被告屆期仍不願遷離，亦未按時繳
    納租金。而被告經原告催促遷離時，方於110年5月31日匯款
    1萬元、6月8日匯款2萬元、10日8千元、7月1日7千元、22日
    45,000元、8月9日25,000元、15日2萬元，仍未如期繳納。
    原告方於110年9月7日以陳報狀請求被告於五日內繳納積欠
    之租金，惟被告仍未繳納，原告乃於110年9月15日以民事準
    備狀之送達作為終止兩造租賃契約之意思表示，是兩造間之
    租賃契約已合法終止等語。
㈣、並聲明:被告應將系爭房屋全部騰空遷讓交還原告;訴訟費用
    由被告負擔。　　
二、被告方面:
㈠、系爭租約已經成為不定期租約，被告也有持續繳納租金，否
    認原告主張有因疫情影響，要求承租至110年農曆春節過後
    的事情，原告是無條件的向被告收取租金。
㈡、原告有到系爭房屋貼告示說租約已經到期已經簽給別人了，
    要被告6 月4日前搬走，被告也有回覆說租約已經成為不定
    期租約，原告後來就沒有來收租金，被告就把租金直接匯入
    原告於農會的帳戶，後來原告就把農會的帳戶關掉，法律有
    規定保護承租者，應該依法律規定。 
㈢、原告說被告110年3 、4 月沒有繳租金，其實是有繳，是西 
    螺店長把收據掉了，而且原告4 月份還有去系爭房屋向被告
    收了3 次租金，後來是因為原告說不出租了，才不願意收租
    金，而且原告還有以通訊軟體Line賴催收在6 、7月的租金
　　，所以被告沒有欠租金。
㈣、依兩造所簽訂的系爭租約所約定的租金是每月38,000元，是
    後來原告向被告的店員收45,000元，並不是租金45,000元。
    因為原告後來不來收租金，也把農會的帳戶關閉，被告沒辦
    法繳租金，才把8、9月的租金共76,000元向法院提存，被告
    提存的金額沒有少。
㈤、原告要把被告的店收回去，要改租給別人，這是不合理的。
    原告一下子以3 、4 月租金未繳、一下子又說疫情的關係，
    或是以房子要裝修等理由，說不繼續出租，但是被告承租系
    爭房屋已經繳了2 、3 百萬元的租金，把這個店的生意作開
　　，房東卻突然要收回房子，出租給別人，要給別人接收，這
    是不合法的。被告希望能繼續承租系爭房屋，繼續被告在西
    螺的事業等語。 
㈥、並聲明:駁回原告之訴，訴訟費用由原告負擔。
三、協議並簡化兩造爭點如下：
㈠、不爭執事項：
  ⒈被告有向原告承租系爭房屋。
  ⒉系爭租約期間是從104年12月7 日到109 年11月6 日為止。
㈡、爭執事項：
  ⒈系爭租約租期滿後，是否已經成為不定期租賃契約？
  ⒉如果已經成為不定期租約，原告要收回系爭房屋是否有理由
　　?
四、本院之判斷:
㈠、查兩造有簽訂系爭租約，由被告向原告承租系爭房屋，租期
    自104年12月7日至109年11月6日乙情，為兩造所不爭執，並
    有原告提出之系爭房屋租賃契約書在卷可按（本院卷第15-1
    8頁），足信無誤。
㈡、按租賃期限屆滿後，承租人仍為租賃物之使用收益，而出租
    人不即表示反對之意思者，視為以不定期限繼續契約，民法
    第451條定有明文。查:
　⒈原告主張兩造租期屆滿後，被告要求因受疫情影響，期能繼
    續承租至110年農曆春節過後，原告基於人情而應允，並言
    明只願出租至110年4月底乙情。為被告所否認，而原告未能
    提出任何證據以實其說;且與其起訴時所主張系爭租約已於1
    09年11月6日因租期屆滿而消滅之理由矛盾，難信屬實。
  ⒉而被告抗辯於系爭租約期限屆滿後，被告仍繼續使用系爭房
    屋並繳納租金，原告並未表示反對並收受租金等情。原告對
    於被告於租期屆滿後，仍繼續使用系爭房屋，並按時繳納租
    金至110年2月乙情不爭執，依上規定，已應視為不定期限繼
    續租約。
㈢、且被告辯稱租金原是由原告自行到店裡（即系爭房屋）分次
    收取，原告收取租金前，並都會先以電話或通訊軟體line向
    被告店員告知，直到原告於110年4月底說系爭房屋已另租他
    人，要被告於5月搬離系爭房屋後，才沒有來收租金，被告
    沒有積欠租金，原告簽收3、4月份租金的部分紀錄，因被店
    裡的員工遺失，而5至7月的租金，因原告沒有來收取，也經
    被告匯款至原告於農會帳戶繳納完畢，8月以後的租金，則
    是因為原告後來又把農會的帳戶結清，才致被告無法給付租
    金，然亦經被告將8、9月份的租金，依系爭租約所約定的每
    月租金38,000元，合計76,000元向法院辦理提存等情，業據
    證人即被告的員工柳鳳㶈及彭靖予到庭結證屬實（參本院卷
    第96-98、197-199頁），並有被告所提出之line通話畫面、
    原告簽收租金之流水帳記錄、西螺鎮農會110年10月25日西
    農信字第1100002056號函附原告於該農會帳戶之交易明細表
    及本院110年度存字第383號提存書暨繳費收據等影本在卷可
    按（本院卷第111-117、129-131、135-166、185-187、217-
    221頁），足信屬實。原告主張被告自110年3月後未按期繳
    納租金，經原告於110年9月7日以陳報狀請求被告於五日內
    繳納積欠之租金，惟被告仍未繳納，經原告以110年9月15日
    民事準備狀之送達作為終止兩造租賃契約之意思表示，兩造
    間之租賃契約已合法終止云云，已無可採。
㈣、況按承租人應依約定日期，支付租金；無約定者，依習慣；
    無約定亦無習慣者，應於租賃期滿時支付之。如租金分期支
    付者，於每期屆滿時支付之。如租賃物之收益有季節者，於
    收益季節終了時支付之，民法第439條定有明文。本件租金
    既有由原告自行到系爭房屋向被告分次收取，且原告收取前
    都會先以電話或通訊軟體line向被告店員告知之慣例，則原
    告未經告知被告如何變更繳付租金之方式前，逕自110年5月
    起不再前往收取租金，則縱認被告有遲延給付租金之事實，
    亦屬原告受領遲延，為不可歸責於被告之事由。
㈤、又按承租人租金支付有遲延者，出租人得定相當期限，催告
    承租人支付租金，如承租人於其期限內不為支付，出租人得
    終止契約。租賃物為房屋者，遲付租金之總額，非達二個月
    之租額，不得依前項之規定，終止契約。其租金約定於每期
    開始時支付者，並應於遲延給付逾二個月時，始得終止契約
　　，民法第440條第1、2項亦有明文規定。系爭租約之租賃物
    為房屋，而原告未具體指明被告確有積欠哪幾個月、多少之
    租額，致達二個月租額之事實，僅泛稱被告積欠租金，經定
    期催告未繳納，經原告合法終止系爭租約云云，亦無可採。
㈥、再者，原告主張被告於系爭房屋賣菜，每日凌晨四、五時許
    即擺攤叫賣，嚴重影響附近居民之安寧，並佔用道路擺菜，
    影響行人及行車安全，及將爛掉的水果、蔬菜，隨意丟棄路
    邊，孳生蚊蟲、蒼蠅、老鼠，致環境髒亂，影響居民之安全
    及生活品質，經附近居民聯署簽名向原告抗議，被告已違反
    系爭租約第13條之約定而構成遷讓之事由云云，雖有原告提
    出之現場照片及聯署抗議文件影本可按（本院卷第79-85頁
　　）。然系爭租約第13條係約定「乙方（按即本件被告）應以
    善良管理人之注意使用房（店）屋，除因天災地變等不可抗
    拒之情形外，因乙方之過失致房（店）屋毀損，應負損害賠
    償之責。房（店）屋因自然之損壞有修繕必要時，由甲方（
　　按即本件原告）負責修理。」等語，顯係關於承租人即被告
    未盡善良管理人之注意，致系爭房屋毀損時，應負損害賠償
    責任之規定。並不包括原告所主張之上開事由，且其效果亦
    僅負損害賠償責任，並非構成遷讓之事由。原告以上開事由
    主張被告已有系爭租約第13條所約定之遷讓事由云云，顯無
    可採。況被告既自104年12月7日起，即已承租系爭房屋供其
    賣菜使用，則被告使用系爭房屋之方式應屬一致。則何以附
    近居民僅於近日才提出抗議?亦不能排除是原告臨訟主動勸
    導、蒐集之資料，尚難據此認被告有違約之事實。
㈦、從而，原告依民法第455條租賃物返還請求權規定，請求被告
    將系爭房屋全部騰空遷讓交還原告，為無理由，應予駁回。
五、結論：本件原告之訴為無理由，爰判決如主文。
中　　華　　民　　國　　110 　年　　12　　月　　7 　　日
                  民事第一庭    法  官  黃一馨

以上正本係照原本作成
如對本判決上訴，須於判決送達後20日內向本院提出上訴狀。
如委任律師提起上訴者，應一併繳納上訴審裁判費。
中　　華　　民　　國　　110 　年　　12　　月　　7 　　日
                                書記官　鄭夙惠